【裁判字號】    95,上訴,3533
【裁判日期】    951116
【裁判案由】    違反槍砲彈藥刀械管制條例
【裁判全文】
臺灣高等法院刑事判決                95年度上訴字第3533號
上  訴  人
即  被  告  乙○○
指定辯護人  甲○○  本院公設辯護人
上列上訴人因違反槍砲彈藥刀械管制條例案件，不服臺灣臺北地
方法院95年度訴字第885號，中華民國95年8月29日第一審判決（
起訴案號：臺灣臺北地方法院檢察署95年度偵字第9365號），提
起上訴，本院判決如下：
    主  文
原判決撤銷。
乙○○未經許可，持有可發射子彈具有殺傷力之改造手槍，累犯
，處有期徒刑壹年柒月，併科罰金新臺幣伍萬元，罰金如易服勞
役，以新臺幣貳千元折算壹日。扣案如附表編號一所示之改造手
槍壹枝、如附表編號二、三之子彈計拾壹顆均沒收。
    事  實
一、乙○○前於民國93年間因違反毒品危害防制條案件，經臺灣
    板橋地方法院於93年11 月1日以93年度簡字第2589號判處有
    期徒刑6月確定，於94年7月20日執行完畢。明知如附表所示
    之手槍、子彈，係屬槍砲彈藥刀械管制條例所管制之違禁物
    品，非經中央主管機關許可，不得任意持有之，竟於85 年3
    月間某日，在臺北市○○區○○路二段某處，自真實姓名年
    籍不詳、綽號「二百五」之成年男子處，取得如附表所示之
    手槍、子彈，而自該日起非法持有。嗣於95年4 月25日晚上
    11時30 分許，乙○○在臺北市○○區○○路四段213號前，
    適臺北市政府警察局保安警察大隊第三中隊警員李志勇、吳
    正杰執行巡邏勤務行經該處，見乙○○形跡可疑且查有毒品
    前科，因而上前盤查，乙○○即於警方未發覺其持有前述槍
    、彈前，同意接受搜索，並自行打開其使用之車號ＧＸ－72
    72號自小客車後車廂，表明接受裁判之意，為警於該車後車
    廂內扣得其持有之上述槍、彈。
二、案經臺北市政府警察局松山分局報請臺灣臺北地方法院檢察
    署檢察官偵查起訴。
    理  由
壹、程序方面：
一、被告乙○○對於公訴人所提之證據資料及以下本院作為判斷
    依據之各項證據資料，除扣案如附表所示之槍、彈外，均同
    意或不爭執其證據能力，本院審酌該等言詞供述及書面作成
    時之情況，並無不宜作為證據之情事，依刑事訴訟法第 159
    條之5規定，得作為證據，先予敘明。
二、按搜索，經受搜索人出於自願性同意者，得不使用搜索票。
    但執行人員應出示證件，並將其同意之意旨記載於筆錄，刑
    事訴訟法第131條之1定有明文。查被告雖以附表所示之槍、
    彈均為非法搜索所扣得，不具證據能力云云置辯，然被告於
    95年4 月25日係自願接受警方搜索等情，業據被告於警詢、
    偵查時坦承在卷（偵查卷第11頁、第45頁），復經證人即警
    員李志勇於本院具結證述：「當時我看到他身上有車的鑰匙
    ，我們就問他有沒有開車，他說有，我就說可否帶我們去看
    車，他就帶我們去看，我們請他打開車子，他同意後就打開
    ，我們就入內查看，在後行李箱內看到一個手提袋，我們請
    他打開手提袋，裡面有一個粉紅色的紙盒子，紙盒子打開後
    就看到槍枝。」等語；以及證人即警員吳正杰於本院具結證
    述：「因為我要查的時候，有資料被告有毒品前科，我們就
    查看被告身上有無毒品，他身上沒有毒品但是有壹把車鑰匙
    ，我們就問他有沒有開車，他說有，我們問他車子在哪裡，
    他是在一間飯店前面，他把車子停在飯店的停車場裡，然後
    我問他是否可以看他的車子，他說可以，我們就請他帶我們
    去他的車子，到了車子那邊之後，我說是否可以查看他的車
    子，他說可以，所以我們就請他把車子打開，讓我們入內查
    看，我們是在徵求他的同意後，才進入車內查看的。（車子
    的後行李箱是何人打開的？）因為它是進口車，我們不知道
    如何開啟，所以請被告打開行李箱。（黑色包包是何人打開
    的？）我們請被告自行打開的。（打開後發現何物品？）打
    開後，發現裡面有一個紙盒，我們請被告打開紙盒，發現裡
    面有壹枝槍。（當時你是否穿著制服？）是的。（有沒有告
    訴被告你們是警察？）有。」等語明確（均見本院95年8 月
    15日審判筆錄），並有自願被搜索同意書一紙附卷可按（見
    偵查卷第18頁）。參以搜索當日製作之扣押筆錄中，業已載
    明其執行依據係「依刑事訴訟法第131條之1經受搜索人同意
    執行搜索」，並經被告於該記載欄後簽名確認（見偵查卷第
    19頁），益證本件如附表所示之扣案槍、彈係經被告同意搜
    索所得，具有證據能力。被告於原審審理時翻異前詞，改稱
    並未同意警員搜索等情，顯係事後卸責之詞，不足採信。
貳、實體方面：
一、上揭被告持有扣案如附表所示槍、彈之事實，業據被告於警
    詢、偵查及原審及本院均坦承不諱，且有前開改造手槍及子
    彈扣案可資佐證。而且扣案如附表所示、槍彈經送鑑驗結果
    ，均認具殺傷力，此有內政部刑事警察局95年5月5日刑鑑字
    第0950060602號槍彈鑑定書附卷可稽（見偵字卷第56頁至第
    59頁）。是以本件事證明確，被告犯行洵堪認定，應予依法
    論科。至被告雖於原審審理時改稱如附表所示之扣案槍、彈
    係於查獲前三天方始持有，惟與其於警詢、偵查及本院準備
    程序中所述不符，參諸被告於本院審理時方提出上揭違法搜
    索之抗辯，因而改稱扣案槍、彈於查獲前三天方始持有，並
    審酌當事人於案發時之初次陳供較少權衡其利害得失或受他
    人干預，且離事實發生時點較近（參見最高法院80年度臺上
    字第5109號刑事判決），是應認被告於警詢、偵查及原審準
    備程序時之陳述，較為可信，併予敘明。
二、按刑法業於94年2月2日修正公布，且依刑法施行法第10條之
    1規定，已於本件被告行為後之95年7 月1日生效施行，關於
    新舊法之比較適用，自應依刑法第2條第1項「按行為後法律
    有變更者，適用行為時之法律，但行為後之法律有利於行為
    人者，適用最有利於行為人之法律」之規定，依「從舊從輕
    」原則而為比較；且比較時應就罪刑有關之共犯、未遂犯、
    想像競合犯、牽連犯、連續犯、結合犯，以及累犯加重、自
    首減輕暨其他法定加減原因（如身分加減）與加減例等一切
    情形，綜其全部罪刑之結果而為比較（最高法院95年5 月23
    日95年度第8 次刑庭會議決議參照）。爰先就本件新舊法比
    較結果論述如下：
  (一)按槍砲彈藥刀械管制條例第8條第4項、第12條第4 項之未經
    許可持有改造手槍罪及未經許可持有子彈罪，其法定刑應分
    別併科新臺幣7百萬元、3百萬元以下之罰金。依被告行為時
    即修正前刑法第33條第5款規定，罰金最低額為銀元1元，依
    現行法規所定貨幣單位折算新臺幣條例第2 條折算為新臺幣
    之結果，前揭未經許可持有改造手槍罪其法定刑應併科銀元
    1元即新臺幣3 元以上、新臺幣7百萬元以下罰金，上開未經
    許可持有子彈罪其法定刑應併科銀元1元即新臺幣3元以上、
    新臺幣3百萬元以下罰金；惟修正後刑法第33條第5款就罰金
    刑規定為「新臺幣1 千元以上，以百元計算之」，顯已將罰
    金刑之最低額提高為新臺幣1 千元以上。經比較上述新舊法
    ，認適用被告行為時之前揭舊法規定，對被告較為有利。
  (二)關於累犯之部分，修正前刑法第47條係規定「受有期徒刑之
    執行完畢，或受無期徒刑或有期徒刑一部之執行而赦免後，
    5 年以內再犯最有期徒刑以上之罪者，為累犯，加重本刑至
    二分之一」，修正後刑法第47條則規定：「受徒刑之執行完
    畢，或一部之執行而赦免後，5 年以內故意再犯有期徒刑以
    上之罪者，為累犯，加重本刑至二分之一。第98條第2 項關
    於因強制工作而免其刑之執行者，於受強制工作處分之執行
    完畢或一部之執行而免除後，五年以內故意再犯有期徒刑以
    上之罪者，以累犯論」。本件被告係故意再犯有期徒刑以上
    之罪，無論依新舊法均構成累犯，比較新舊法之結果，舊法
    對被告並無不利之情形。
  (三)關於易服勞役之折算標準，修正前刑法第42條第2、3項係規
    定「易服勞役以1元以上3元以下，折算1 日。但勞役期限不
    得逾6個月」、「罰金總額折算逾6個月之日數者，以罰金總
    額與6 個月之日數比例折算」，其易服勞役之折算標準，依
    修正前罰金罰鍰提高標準條例第2 條前段（該條文現已刪除
    ）規定，係就其原定數額提高為100倍折算1日，是依被告行
    為時之易服勞役折算標準，係以銀元300元即新臺幣900元折
    算1日；惟修正後刑法第42條第3、5 項則規定為：「易服勞
    役以新臺幣1千元、2千元、3千元折算1日。但勞役期限不得
    逾1年」、「罰金總額折算逾1 年之日數者，以罰金總額與1
    年之日數比例折算」，係以新臺幣1千元、2千元、3 千元之
    標準折算1 日。經比較新舊法，以新法之易服勞役折算標準
    較有利於被告。
  (四)關於自首之規定，修正前刑法第62條前段規定「對於未發覺
    之罪自首而受裁判者，減輕其刑」，乃屬必減輕刑度之規定
    ，修正後刑法第62條前段則規定為「對於未發覺之罪自首而
    受裁判者，得減輕其刑」，僅得減輕刑度而已，故以修正前
    刑法有利於被告。
三、核被告所為，係犯槍砲彈藥刀械管制條例第8條第4項之未經
    許可持有改造手槍罪、第12條第4 項之未經許可持有子彈罪
    。被告自85年3 月間某日自綽號「二百五」之成年男子處取
    得前開槍、彈時起，至95年4 月25日晚間11時30分許經警查
    獲時為止，其間之持有槍、彈之行為，均屬持有行為之繼續
    ，應僅各論以一罪。被告同時自他人處取得前揭改造手槍一
    枝、子彈12顆而持有之，係一行為觸犯槍砲彈藥刀械管制條
    例第八條第四項及同條例第12條第四項之罪，為想像競合犯
    ，應從一重之該條例第8條第4項之持有改造手槍罪處斷。又
    被告前於93年間因違反毒品危害防制條案件，經臺灣板橋地
    方法院於93年11月1日以93年度簡字第2589號判處有期6月確
    定，於94年7 月20日執行完畢，有臺灣高等法院被告前案紀
    錄表在卷可考，且按繼續犯之一部行為，係在另一犯罪所處
    有期徒刑執行完畢後五年以內者，仍該當於累犯加重之要件
    （最高法院86年度臺非字第217 號判決參照），是被告係於
    5 年以內再犯本案有期徒刑以上之刑之罪，為累犯，應依修
    正前刑法第四十七條規定，加重其刑。復查，本案被告係因
    形跡可疑，且經警查有毒品前科，而於上述時、地遭警攔檢
    ，經被告自行打開前述車輛之後車廂，報繳其持有如附表所
    示之槍、彈，方始查獲本案等情，業據上述證人李志勇、吳
    正杰證述在卷。足見斯時並無任何足使攔檢警員認被告涉有
    上開非法持改造手槍、子彈罪嫌之可能，因之，被告既係在
    警員並未開啟車輛後車廂而得以察覺其前開犯行，即主動報
    繳前開槍枝，並向警員供承上情及接受裁判，已合於自首報
    繳之要件，爰依同上條例第18條第1項規定，減輕其刑。並
    依法先加而後減。
四、原審予以論罪科刑雖非無見，惟查：罰金易服勞役以新法有
    利被告已如前述。而同上條例第18條第1 項自首減免其刑之
    規定，乃刑法第62條之特別規定，應優先適用特別法即同上
    條例第18條第1 項規定處斷。原審認雖易服勞役折算標準之
    規定，以新法較有利於被告，惟自首規定則以舊法較有利於
    被告，爰依整體比較之結果，依修正後刑法第2條第1項前段
    之規定，適用行為時修正前刑法之相關規定及修正前罰金罰
    鍰提高標法條例第2條規定，予以處斷。以修正前刑法第2條
    處斷，且未適用同上條例第18條第1 項之規定均有未合，被
    告上訴求為減輕為有理由，且原判決亦有可議，應予以撤銷
    改判。爰審酌被告未經許可持有改造手槍及子彈之行為動機
    、目的、犯罪情節，雖未持以犯案，然已對於社會治安及他
    人安全造成潛在危害，以及被告犯後坦承犯行、態度良好等
    一切情狀，量處有期徒刑1年7月，併科罰金新臺幣伍萬元，
    並依修正後刑法第42條第3 項規定，就罰金部分諭知易服勞
    役之折算標準，以示懲戒。
五、次按沒收為從刑之一種，且與主刑有其從屬關係，不生比較
    輕重問題，亦不得將沒收部分予以割裂適用（最高法院87年
    度臺上字第3332號判決參照）。是扣案如附表編號(一)所示之
    改造手槍一枝，及如附表編號(二)、(三)所示之子彈計11顆，均
    屬具有殺傷力之槍、彈，有前揭槍彈鑑定書在卷可考，該槍
    彈依槍砲彈藥刀械管制條例第4條第1項第1款、第2 款及第5
    條規定，非經許可不得製造、販賣、運輸、轉讓、出租、出
    借、持有、寄藏或陳列，自屬違禁物，爰均依修正前刑法第
    38條第1項第1款規定，宣告沒收。至於鑑定過程中試射如附
    表編(四)之子彈一顆，已因擊發而失其違禁物之性質，故不宣
    告沒收，爰予敘明。
據上論斷，應依刑事訴訟法第369條第1項前段、第364條、第299
條第1項前段，槍砲彈藥刀械管制條例第8條第4項、第12條第4項
，第18條第1項、刑法第11條前段、第2條第1項前段、第42條第3
項、修正前刑法第55條、第47條、第38條第1項第1款，判決如主
文。
本案經檢察官張秋雲到庭執行職務。
中    華    民    國    95    年    11    月    16    日
                  刑事第十一庭審判長法  官  張連財
                                    法  官  林明俊
                                    法  官  楊照男
以上正本證明與原本無異。
如不服本判決，應於收受送達後10日內向本院提出上訴書狀，其
未敘述上訴之理由者並得於提起上訴後10日內向本院補提理由書
（均須按他造當事人之人數附繕本）。
                                    書記官  陳秋雄
中    華    民    國    95    年    11    月    16    日
附錄：本案論罪科刑法條全文
槍砲彈藥刀械管制條例第8條
未經許可，製造、販賣或運輸鋼筆槍、瓦斯槍、麻醉槍、獵槍、
空氣槍或第4條第1項第1款所定其他可發射金屬或子彈具有殺傷
力之各式槍砲者，處無期徒刑或5年以上有期徒刑，併科新臺幣1
千萬元以下罰金。
未經許可，轉讓、出租或出借前項所列槍枝者，處 5 年以上有期
徒刑，併科新臺幣 1 千萬元以下罰金。
意圖供自己或他人犯罪之用，而犯前二項之罪者，處無期徒刑或
 7 年以上有期徒刑，併科新臺幣 1 千萬元以下罰金。
未經許可，持有、寄藏或意圖販賣而陳列第 1 項所列槍枝者，處
 3年以上10年以下有期徒刑，併科新臺幣700萬元以下罰金。
第 1 項至第 3 項之未遂犯罰之。
附表：
┌──┬────────────────┬───┬────────────┐
│編號│   應    沒    收    之    物   │數  量│    備             註   │
├──┼────────────────┼───┼────────────┤
│(一)  │由仿BERETTA廠92FS型半自動手槍製 │壹枝  │經鑑定機械性能良好，可擊│
│    │造之金屬槍枝，換裝土造金屬槍管、│      │發適用子彈，認具殺傷力。│
│    │槍機而成之改造手槍（含彈匣一個，│      │                        │
│    │槍枝管制編號：000000000│      │                        │
│    │三號）                          │      │                        │
├──┼────────────────┼───┼────────────┤
│(二)  │口徑9mm（9x19mm）制式子彈       │拾顆  │認均具殺傷力。          │
├──┼────────────────┼───┼────────────┤
│(三)  │口徑7.62mm（7.62x39mm）制式子彈 │壹顆  │認具殺傷力。            │
├──┼────────────────┼───┼────────────┤
│(四)  │具直徑約9mm金屬彈頭之土造子彈   │壹顆  │，經試射認具殺傷力，惟試│
│    │                                │      │射後業已失其違禁物之性質│
│    │                                │      │，不予沒收。            │
└──┴────────────────┴───┴────────────┘


司法院資訊處製作；財團法人民間司法改革基金會備份。
